【裁判字號】    99,交聲,578
【裁判日期】    990512
【裁判案由】    交管條例聲異
【裁判全文】
臺灣板橋地方法院交通事件裁定         99年度交聲字第578號
原處分機關  交通部公路總局臺北區監理所板橋監理站
受處分人即
異  議  人  甲○○
上列受處分人即異議人因不服交通部公路總局臺北區監理所板橋
監理站於民國99年3 月3 日所為板監裁字第裁41-C00000000號違
反道路交通管理事件裁決書所為處分，聲明異議，本院裁定如下
：
    主  文
異議駁回。
    理  由
一、原處分意旨略以：異議人即受處分人甲○○於民國99年1 月
    24日15時50分許，騎乘車牌號碼GKC-708 號重型機車，行經
    臺北縣中和市○○路與連城路口，因「未依兩段式左轉」之
    違規行為，經台北縣政府警察局交通警察大隊中和第二分隊
    執勤員警當場舉發，並經原處分機關於99年3 月3 日以板監
    裁字第裁41-C00000000號違反道路交通管理事件裁決書，依
    道路交通管理處罰條例第48條第1 項第2 款、第63條第1 項
    第1 款（裁決書漏引第1 款，應予補充）之規定，裁處罰鍰
    新臺幣（下同）600 元，並記違規點數1 點。
二、異議意旨略以：該路口之待轉區不敷使用，執勤員警心知肚
    明，故允許機車左轉，回函指稱該員警係指引內側車道汽車
    左轉，那為何機車在員警前待轉時，員警從不曾告誡或指示
    離開？有員警交管時可左轉，沒有員警交管時就被開單，顯
    見執法雙重標準。該機車兩段式左轉告示牌若有註明不可左
    轉之時間與例假日除外，吾接罰單定無異議，然警局回函註
    明三線道路皆應行駛外線二道，連城路也是三線車道然左轉
    華中橋卻不須待轉，景平路同為三線車道為何不設待轉區○
    ○○路左轉連城路所設待轉區○○○道，根本不敷使用，該
    路口設置實有瑕疵卻未曾改進，爰聲明異議云云。
三、按機器腳踏車行駛至交岔路口，其轉彎，應依標誌或標線之
    規定行駛，道路交通安全規則第99條第2 項前段定有明文。
    次按汽車駕駛人轉彎時，有不依標誌、標線、號誌指示者，
    處600 元以上1,800 元以下罰鍰，併予記違規點數1 點，道
    路交通管理處罰條例第48條第1 項第2 款、第63條第1 項第
    1 款亦定有明文。
四、經查：
（一）異議人甲○○於99年1 月24日15時50分許，騎乘車牌號碼
      號GKC-708 號重型機車，沿臺北縣中和市○○路直行，行
      經該路與連城路之交岔路口時，經警認有未依規定兩段式
      左轉，即逕行左轉進入連城路之違規行為，乃掣單舉發，
      有臺北縣政府警察局99年1 月24日北縣警交大字第C00000
      00號舉發違反道路交通管理事件通知單1 紙在卷可稽，且
      異議人對於上揭路口確實設有待轉區，其騎乘機車行經該
      處未兩段式左轉之客觀事實並不爭執，足認異議人確有未
      依標線規定兩段式左轉之違規情事無訛。
（二）按標誌、標線、號誌之設置目的，在於提供車輛駕駛人及
      行人有關道路路況之警告、禁制、指示等資訊，以便利行
      旅及促進交通安全，道路交通標誌標線號誌設置規則第2
      條定有明文。另按指示標誌、標線係用以表示用路人得如
      何使用特定路段或處所之規制措施，用路人使用特定路段
      或處所時，應遵守標誌所為之遵行、禁止、或限制規定，
      此種不變換內容之指示標誌，其法律性質屬一般處分（最
      高行政法院72年度判字第327 號判決參照），故上開指示
      標誌、標線不論係對人抑或對物之一般處分，於用路人進
      入可見該標誌、標線之範圍同時，即認對其為通知，進而
      用路人即有受標誌、標線規範之義務，且該等標誌之設置
      在主管機關未依法變更標示前，所有用路人仍有遵守之義
      務。經查，系爭路口既設有待轉區，異議人騎乘機車行經
      上揭路口，自應依規定兩段式左轉，縱異議人前揭辯稱系
      爭路口曾有交通警察指揮准許機車逕行左轉等語為真實，
      然此為交通警員當時執行交通指揮有無失當之問題，自不
      得據此逕行推斷不論何時行經系爭路口均不需依標線規定
      兩段式左轉，異議人認本件有雙重執法標準，不應舉發異
      議人之違規云云，尚不可採信。又異議人雖認系爭路口待
      轉區設置有瑕疵云云，然道路標線、標誌係行政機關通盤
      考量該道路交通情形而設計，於行政機關未依法變更前，
      異議人當不可依憑其主觀認知而恣意違反，否則無從建立
      道路上所劃設標誌、標線之公信力，交通安全之秩序亦將
      無從建立，其他用路人之生命、財產安全，將失去保障，
      故異議人上揭所辯，亦無從採信，併此敘明。
五、綜上，異議人於前開時、地，有未依標誌、標線指示兩段式
    左轉之違規行為，堪以認定。原處分機關依據道路交通管理
    處罰條例第48條第1 項第2 款、第63條第1 項第1 款規定，
    裁處異議人罰鍰600 元，併記違規點數1 點，於法尚無不合
    ，應予維持，本件異議為無理由，應予駁回。
據上論斷，應依道路交通案件處理辦法第19條，裁定如主文。
中    華    民    國    99    年    5     月    12    日
                        交通法庭法  官  俞秀美
以上正本證明與原本無異。
如對本裁定不服，應於送達後5 日內，向本院提出抗告狀（應抄
附繕本）。
                                書記官  謝怡貞
中    華    民    國    99    年    5     月    13    日

司法院資訊處製作；財團法人民間司法改革基金會備份。
